【裁判字號】    97,訴,1884
【裁判日期】    981230
【裁判案由】    債務人異議之訴
【裁判全文】
臺灣高雄地方法院民事判決        97年度訴字第1884號
原      告  甲○○
訴訟代理人  鍾美馨律師
被      告  乙○○
上列當事人間債務人異議之訴事件，本院於98年12月15日言詞辯
論終結，判決如下：
    主  文
原告之訴駁回
訴訟費用由原告負擔。
    事  實  及  理  由
一、原告主張：原告因與被告間離婚等事件，經本院以92年度婚
    字第560 號判決後，原告就判命其給付非財產上損害及給付
    訴外人即兩造子女伍薇儒、伍育萱、伍哲賢扶養費部分提起
    上訴，經臺灣高等法院高雄分院以93年度家上字第40號判決
    原告一部勝訴、一部敗訴，再經最高法院以94年度台上字第
    334 號判決駁回原告之上訴確定。被告於民國96年間即以上
    開民事確定判決為執行名義，聲請對原告為強制執行，經本
    院以96年度執字第40944 號強制執行事件（下稱系爭強制執
    行事件）受理在案。惟原告為清償上開債務，已分別於94年
    8 月2 日、96年6 月29日、97年6 月9 日分別提存新臺幣（
    下同）1,274,640 元、259,882 元、1,340,503 元，且原告
    得向被告請求給付自92年12月26日起至94年11月25日止伍哲
    賢之扶養費127,992 元，以此債權與被告之上開債權相抵銷
    後，原告所負之上開債務已全數清償，爰依強制執行法第14
    條之規定，提出債務人異議之訴，撤銷強制執行程序。聲明
    ：本院96年度執字第40944 號強制執行程序應予撤銷。
二、被告辯稱：被告於91年4 月間即欲將伍哲賢帶回扶養，惟遭
    原告家人毆打，乃迄至94年11月25日始帶回伍哲賢。又扣除
    原告上開提存之款項後，被告之債權尚有710,112 元未獲清
    償等語，資為抗辯，並聲明駁回原告之訴。
三、兩造不爭執事項：
（一）依本院92年度婚字第560 號、臺灣高等法院高雄分院93年
      度家上字第40號、最高法院94年度台上字第334 號民事確
      定判決，原告應為如下之給付：（１）原告應給付被告80
      萬元。（２）原告應給付被告168,021 元，及自92年12月
      26日起至清償日止，按年利率5%計算之利息。（３）原告
      應給付被告26,668元。（４）原告應自93年3 月1 日起至
      伍薇儒、伍育萱滿20歲之日止，按月於每月15日前各給付
      伍薇儒、伍育萱扶養費6,667 元與被告。（５）原告自將
      伍哲賢交由被告監護之日起至伍哲賢滿10歲之前1 日止，
      按月於每月15日給付伍哲賢扶養費5,333 元與被告，暨自
      伍哲賢滿10歲之日起至滿20歲之日止，按月於每月15日前
      給付伍哲賢扶養費6,667元與被告。
（二）原告為清償上開債務，已分別於94年8 月2 日、96年6 月
      29日、97年6 月9 日各提存1,274,640 元、259,882 元、
      1,340,503 元。被告已分別於97年2 月5 日、同年3 月4
      日、同年8 月8 日領取上開提存金。
（三）原告係於94年11月25日始將伍哲賢交由被告監護，92年12
      月26日至94年11月25日此段期間伍哲賢部分扶養費127,99
      2 元，是由原告支付，此部分原告得主張抵銷。
四、本院得心證之理由：本件爭點為被告之本件債權是否已如數
    獲償？原告主張系爭強制執行程序應撤銷，有無理由？
（一）按強制執行法第14條規定：「執行名義成立後，如有消滅
      或妨礙債權人請求之事由發生，債務人得於強制執行程序
      終結前，向執行法院對債權人提起異議之訴。如以裁判為
      執行名義時，其為異議原因之事實發生在前訴訟言詞辯論
      終結後者，亦得主張之。執行名義無確定判決同一之效力
      者，於執行名義成立前，如有債權不成立或消滅或妨礙債
      權人請求之事由發生，債務人亦得於強制執行程序終結前
      提起異議之訴。依前二項規定起訴，如有多數得主張之異
      議原因事實，應一併主張之。其未一併主張者，不得再行
      提起異議之訴。」又按，強制執行法第14條第1 項規定之
      債務人異議之訴，須主張執行名義成立後，有消滅或妨礙
      債權人請求之事由發生，始得為之。所謂消滅債權人請求
      之事由，係指足以使執行名義之請求權及執行力消滅之原
      因事實，如清償、提存、抵銷、免除、混同、債權之讓與
      、債務之承擔、解除條件之成就、和解契約之成立，或類
      此之情形，始足當之。至所稱妨礙債權人請求之事由，則
      係指使依執行名義所命之給付，罹於不能行使之障礙而言
      ，最高法院94 年 台上字第671 號判決要旨參照。
（二）查原、被告間因離婚等案件，經本院92年度婚字第560 號
      、臺灣高等法院高雄分院93年度家上字第40號、最高法院
      94年度台上字第334 號民事確定判決，原告應為如下之給
      付：（１）原告應給付被告80 萬 元。（２）原告應給付
      被告168,021 元，及自92年12月26日起至清償日止，按年
      利率5%計算之利息。（３）原告應給付被告26,668元。（
      ４）原告應自93年3 月1 日起至伍薇儒、伍育萱滿20歲之
      日止，按月於每月15日前各給付伍薇儒、伍育萱扶養費6,
      667 元與被告。（５）原告自將伍哲賢交由被告監護之日
      起至伍哲賢滿10歲之前1 日止，按月於每月15日給付伍哲
      賢扶養費5,333 元與被告，暨自伍哲賢滿10歲之日起至滿
      20歲之日止，按月於每月15日前給付伍哲賢扶養費6,667
      元與被告，經本院核閱上開案件卷證無誤。而原告未如期
      給付，此為兩造所不爭執。原告確實因未按時給付而視為
      全部到期，是被告持上開確定判決為執行名義聲請強制執
      行原告名下之財產，於法並無違誤。
（三）原告另主張其於執行名義成立後本件言詞辯論終結前，已
      分別於94年8 月2 日、96年6 月29日、97年6 月9 日各提
      存1,274,640 元、259,882 元、1,340,503 元。被告已分
      別於97年2 月5 日、同年3 月4 日、同年8 月8 日領取上
      開提存金，此亦為被告所不爭執，按所謂消滅債權人請求
      之事由，乃指債權人就執行名義所示之請求權，全部或一
      部消滅，例如清償、提存、抵銷等。按債權人受領遲延，
      或不能確知孰為債權人而難為給付者，清償人得將其給付
      物，為債權人提存之。又債權人得隨時受取提存物，如債
      務人之清償，係對債權人之給付而為之者，在債權人未為
      對待給付或提出相當擔保前，得阻止其受取提存物，民法
      第326 條、第329 條分別定有明文。又按提存法第18條規
      定：非依債務本旨或向無受領權人所為之清償提存，其債
      之關係不消滅。依此規定意旨，凡依債務本旨向有受領權
      人所為之清償提存，足以使債之關係消滅。經查，原告於
      執行名義成立後，既有提存之事實，是被告對原告之債權
      ，自應於原告提存之範圍內即2,875,025 元範圍內消滅。
      又清償人所提出之給付，應先抵充費用，次充利息，次充
      原本。民法第323 條前段亦有明文。而「債務人對於債權
      人欠有本息而為給付者，如未得債權人之同意，應以之先
      充利息之清償，不能主張係屬還本。」最高法院18年上字
      第1661號、27年上字第3270號著有判例足參。是依民法第
      323 條之規定，清償人所提出之給付，即應先抵充費用，
      次充利息，次充原本，從而，被告依上開確定判決應給付
      予被告之數額，依先抵充費用，次充利息，次充原本原則
      清償後計算至本院言詞辯論終結日即98年12月15日止，其
      應給付之金額為710,112 元。再按二人互負債務，而其給
      付種類相同，並均屆清償期者，各得以其債務，與他方之
      債務，互為抵銷，民法第334 條定有明文。今被告對於92
      年12月26日至94年11月25日此段期間伍哲賢部分扶養費12
      7,992 元，是由原告支付，此部分原告得主張抵銷等情並
      不爭執，是原告就此部分得請求被告返還之債權127,992
      元，自得主張與被告之債權710,112 元予以抵銷，從而，
      原告即尚積欠被告582,120 元未清償。
五、綜上，原告對被告既尚有582,120 元未清償，則被告之債權
    顯仍存在，從而，被告據以聲請強制執行，即屬正當。原告
    以其已為提存，足使被告之債權消滅，並不足採，有如前述
    ，則其提起本件異議之訴，請求撤銷本院96年度執字第4094
    4 號強制執行程序，即無理由，應予駁回。
六、本件事證已臻明確，兩造其餘主張及攻擊防禦方法，經核對
    本件判決結果無影響，爰不逐一論述，附此敘明。
七、訴訟費用負擔之依據：民事訴訟法第78條。
中    華    民    國    98    年    12    月    30    日
                  民事鳳山分庭  法  官  林意芳
上為正本係照原本作成。
如對本判決上訴，須於判決送達後20日內向本院提出上訴狀。
中    華    民    國    98    年    12    月    31    日
                                書記官  陸艷娣


司法院資訊處製作；財團法人民間司法改革基金會備份。
